臺灣基隆地方法院基隆簡易庭民事判決
原　　　告　日盛國際商業銀行股份有限公司
法定代理人　楊志光
訴訟代理人　范綱良
被　　　告　鍾火桂
　　　　　　楊薇薇
上列當事人間撤銷贈與行為及塗銷所有權移轉登記事件，本院於
民國100 年1 月19日言詞辯論終結，判決如下：
    主  文
被告鍾火桂、楊薇薇就如附表所示之不動產，於民國九十四年十
二月二十日所為之贈與行為及九十四年十二月三十日所為移轉所
有權登記之行為應予撤銷。
被告楊薇薇就第一項撤銷之部分應塗銷所有權移轉登記。
訴訟費用新臺幣貳仟陸佰貳拾元由被告負擔。
    事實及理由
壹、程序方面
一、被告均經合法通知，均未於言詞辯論期日到場，核無民事訴
    訟法第386 條各款所列情形，爰依同法第436 條第2 項、第
    385 條第1 項前段之規定，准原告之聲請，由其一造辯論而
    為判決。
二、按訴狀送達後，原告不得將原訴變更或追加他訴，但請求之
    基礎事實同一，擴張或減縮應受判決事項之聲明者，不在此
    限，民事訴訟法第255 條第1 項第2 款、第3 款分別定有明
    文。查本件原告起訴時，原聲明：「一、被告鍾火桂與楊薇
    薇就坐落基隆市○○區○○街303 巷17弄25號2 樓，於民國
    94年9 月17日所為贈與之債權行為及所有權移轉之物權行為
    應予撤銷；二、被告楊薇薇就上開土地及建物於民國94年9
    月16日以贈與為原因向基隆市信義地政事務所辦理所有權登
    記予以塗銷」，嗣於100 年1 月31日乃具狀並於本院100 年
    2 月25日言詞辯論期日更正，並變更訴之聲明為「一、被告
    被告鍾火桂、楊薇薇就如附表所示之不動產，於民國九十四
    年十二月二十日所為之贈與行為及九十四年十二月三十日所
    為移轉所有權登記之行為應予撤銷；二、被告楊薇薇就第一
    項撤銷之部分應塗銷所有權移轉登記。」，經核原告訴之變
    更，係基於同一基礎事實，而擴張應受判決事項之聲明，依
    上開法條規定，其變更應予准許，先予敘明。
貳、實體方面
一、原告起訴主張：被告鍾火桂前於93年9 月15日向原告為信用
    貸款，並簽發本票一紙以為擔保，雙方約定貸款金額為新台
    幣（下同）25萬元，借款期間自93年9 月16日起至98年9 月
    16日止，以每個月為一期，分60期依年金法按期分期攤還，
    利率則採故定利率以12.88%計付，如有一期未付即喪失期限
    利益視為全部到期。詎被告鍾火桂自民國94年9 月17日起即
    未依約繳納欠款，尚積欠原告新臺幣21萬1,928 元，及自94
    年9 月17日起至清償日止按週年百分之12. 88計算之利息，
    並經臺灣臺北地方法院95年度票字第11449 號民事裁定確定
    在案。詎被告鍾火桂為逃避還款責任，竟於94年12月20日將
    其所有如附表所示之不動產（下稱系爭不動產）無償贈與被
    告楊薇薇而為脫產，並於同年12月30日完成所有權移轉登記
    ，依民法第244 條第1 項之規定，債務人所為之無償行為，
    有害及債權者，債權人得聲請法院撤銷之，本件被告間意圖
    脫產之移轉所有權行為，已明顯損害原告之債權，為此提起
    本訴，並聲明：(1) 被告間就系爭不動產所為之贈與行為及
    所有權移轉登記均應予撤銷；(2) 被告楊薇薇應將上開所有
    權移轉登記塗銷。而被告均經合法通知未到庭爭執，亦未提
    出書狀為何聲明或陳述以供本院參酌。
二、按債務人所為之無償行為，有害及債權者，債權人得聲請法
    院撤銷之；債權人依第1 項規定聲請法院撤銷時，得並聲請
    命受益人或轉得人回復原狀，民法第244 條第1 項、第4 項
    前段定有明文。原告主張之上開事實，業據提出消費性貸款
    契約書、本票、臺灣臺北地方法院95年度票字第1144號民事
    裁定暨確定證明書（以上均影本）、系爭不動產之土地、建
    物登記第二類謄本異動索引等件為證，核屬相符，且被告二
    人經本院合法通知，既未到場，亦未提出任何書狀為聲明或
    陳述，應堪信原告主張為真。復被告鍾火桂於94年9 月17日
    起即未依約如期向原告繳納貸款本息，迄今積欠原告21萬
    1,928 元及自94年9 月17日起至清償日止按年息百分之
    12.88 計算之利息，堪認被告鍾火桂為系爭不動產之贈與時
    ，顯有債務履行不能或困難之情形，卻仍為系爭不動產之贈
    與，顯已侵害原告債權之實現無訛，是故，原告主張被告間
    就系爭不動產贈與之無償行為，影響被告鍾火桂之資力狀態
    ，有害及債權，堪可認定。且原告係於99年1 月15日催收時
    申請土地建物謄本時查知上情，亦於知有撤銷原因起1 年之
    除斥期間內，即99年9 月12日，依民法第244 條第1 項、第
    4 項規定，訴請撤銷被告前開贈與之無償行為，並請求被告
    楊薇薇塗銷系爭不動產之所有權移轉登記，故原告之主張，
    依前開法條及判例意旨，應屬有據。
三、從而，原告依民法第244 條第1 項、第4 項規定，請求法院
    撤銷被告間就系爭不動產所為之贈與行為及因履行該贈與原
    因之所有權移轉登記之物權行為，及塗銷該所有權移轉登記
    ，為有理由，應予准許。
四、末按，本件判決係命債務人為一定之意思表示，依強制執行
    法第130 條第1 項規定，視為自判決確定或執行名義成立時
    ，已為其意思表示，此係因該項債務，僅在使債權人取得債
    務人之意思表示之法律效果，即可達執行之目的，如為宣告
    假執行，將使債務人即被告意思表示之效力提前發生，與強
    制執行法第130 條規定不合，自亦不適於宣告假執行。爰不
    依職權宣告假執行，併予敘明。
五、訴訟費用2,620 元（含第一審裁判費2,320 元、公示送達登
    報費300 元）由被告負擔。
六、依民事訴訟法第78條、第85條第1 項前段、第87條第1 項，
    判決如主文。
中    華    民    國   100    年    2     月    25    日
                  基隆簡易庭庭法  官  周霙蘭
以上正本係照原本作成。
對於本件判決如有不服，應於收受送達後20日內向本院提出上訴
書狀，上訴於本院合議庭，並按他造當事人之人數附具繕本。
中    華    民    國   100    年    2     月    25    日
                              書記官  王毓嫻
【附表】不動產標示
┌──────────────────────────────────────────────┐
│99年度基簡字第750號                                                                         │
├─┬────────────────────────┬─┬─────┬───────────┤
│編│  土          地          坐          落        │地│ 面    積 │  權   利   範   圍   │
│  ├───┬─────┬───┬───┬──────┤  ├─────┤                      │
│號│縣  市│鄉鎮市區  ○  段  ○○段  │  地    號  │目│ 平方公尺 │                      │
├─┼───┼─────┼───┼───┼──────┼─┼─────┼───────────┤
│1 │基隆市│中正區    ○○○段│      │0000-0000   │建│12,767.03 │20/10000              │
└─┴───┴─────┴───┴───┴──────┴─┴─────┴───────────┘
┌─┬─────┬───────┬───┬─────────────────────┬────┐
│編│          │              │建築式│      建物面積（平方公尺）                │  權利  │
│  │          │基  地  坐  落│樣主要├───────────┬─────────┤        │
│  │ 建   號  │--------------│建築材│樓    層    面    積  │ 附屬建物主要建築 │        │
│  │          │建  物  門  牌│料及房│                      │                  │        │
│號│          │              │屋層數│合                計  │ 材料及用途       │  範圍  │
├─┼─────┼───────┼───┼───────────┼─────────┼────┤
│1 │00000-000 │基隆市中正區調│5 層樓│第2層：68.04          │陽台：7.22        │  全部  │
│  │          │和段0000-0000 │鋼筋混│合 計：68.04          │                  │        │
│  │          │地號          │凝土造│                      │                  │        │
│  │          │------------  │      │                      │                  │        │
│  │          │基隆市中正區新│      │                      │                  │        │
│  │          │豐街303 巷17弄│      │                      │                  │        │
│  │          │25號2樓       │      │                      │                  │        │
│  ├─────┼───────┴───┴───────────┴─────────┴────┤
│  │ 備   考  │共有部分：建號00000-000號建物，應有部分為10000分之21。                      │
└─┴─────┴──────────────────────────────────────┘